臺灣高雄地方法院刑事判決　　　　　　　　　　　　　九十年度交訴字第二七號
　　公　訴　人　臺灣高雄地方法院檢察署檢察官
　　被　　　告　庚○○
右列被告因公共危險等案件，經檢察官提起公訴（九十年度偵字第一七三二號），
本院判決如左：
    主  文
庚○○連續傷害人之身體，累犯，處有期徒刑柒月；又連續駕駛動力交通工具肇事，
致人於傷而逃逸，累犯，處有期徒刑玖月；又對於公務員依法執行職務時，施強暴，
累犯，處有期徒刑月；應執行有期徒刑壹年陸月。
    事  實
一、庚○○前於民國八十一、八十二年間因違反懲治盜匪條例、麻醉藥品管理條例案
    件，分別判處有期徒刑六年、四月、六月確定，合併定執行刑後，於八十七年十
    二月十六日縮刑期滿執行完畢。詎猶不知警惕，於九十年六月十五日十時二十分
    許駕ＺＥ─二五一號白色喜美自小客車，在高雄縣鳳山市○○○路五八二巷口
    慢車道上倒退停車時，不慎撞及停等於該車後方由戊○○所騎乘之ＤＬＸ─一九
    一號輕型機車，致其機車車頭前方受損，庚○○下車查看，向戊○○表示沒錢賠
    償即上車欲離去，適有巡邏警員二人騎車到場詢問，並要庚○○靠邊停車處理，
    庚○○心虛乃往鳳山市區方向加速離去（過失毀損、駕車肇事未致人死傷而逃逸
    ，刑法均不罰），並因害怕為警追捕不敢減速慢行，基於如撞毀他車、撞傷他人
    亦不違反其本意（不確定故意）之毀損及傷害之概括犯意（以下皆係發生於高雄
    縣鳳山市市區）：(一)於同日十時三十分許，在五甲路與中山路口慢車道上，自後
    追撞於該處停等紅燈由丁○所騎乘之ＮＴ─八六三號重型機車左側，致丁○因
    此受有左肘裂傷之傷害，並暫時倒地失去意識，機車車台及避震器因而全毀，足
    以生損害於丁○，詎庚○○並未停車，亦未將丁○送醫救治，竟仍繼續駕車加速
    逃逸；(二)此時有某駕駛車號ＹＰ─五六四八紅色箱型車者、某二位不詳姓名之機
    車駕駛加入追捕庚○○，庚○○見狀甚為緊張，旋更加速逃離，適有隸屬高雄縣
    警察局交通隊之Ｅ八─九六六號巡邏車上警員葉書文（駕駛）、洪慶家、己○○、陳宏光據報即開啟警報器加入追捕，庚○○見有員警加入追捕，即由維新路
    左轉三民路、右轉光遠路又左轉中正路直行，接近光復路口附近，前方紅燈道路
    壅塞，竟承前毀損及傷害之概括犯意，向前直行，因此在中正路一七四號前追撞
    聽到巡邏車警報器響聲避駛右側路邊由辛○○○所騎乘之ＹＶＧ─九二三號輕型
    機車，致辛○○○人車倒地，受有右足及左手腕受傷之傷害，機車後輪、後燈、
    油箱、面板、板金亦因此毀損，足以生損害於辛○○○，庚○○見狀仍未停車，
    亦未加救治，反係倒車後直行轉入對向車道超車直行，繼續駕車加速逃逸；(三)庚○○繼續駕車前行，於同日十時四十分許，駛至鳳松路、建國路口時，又遇紅燈
    前方無法前進，旋駛入慢車道欲強行通過，復承前毀損之概括犯意，在鳳松路七
    三之一號對面慢車道，擦撞聽到巡邏車警報器響聲避駛快車道左側由甲○○所駕
    駛之ＩＤ─三七九號自小客車右側，致其車身右車門、右側葉子板、後保險桿
    凹陷及烤漆掉落，足以生損害於甲○○，同時撞及停放於建國市場旁之數輛汽機
    車（此部分毀損未據告訴）；(四)此時警車自後追至，見庚○○所駕駛之車輛無法
    動彈，然因慮及不宜採取撞毀路邊停放車輛之方式接近庚○○所駕駛之前車，乃
    將警車停在庚○○車輛後方不遠處，以擋住其去路，警員洪慶家、己○○、陳宏
    光見狀旋即下車，各站立於左、右側車門處，攀住未關之車窗，喝令庚○○下車
    ，庚○○仍不予理會，恰見左側前方車陣有縫隙，即趁機加油門左轉欲逃離，因
    此撞倒警員洪慶家，致其受有胸部頓挫傷、右肘擦傷之傷害（傷害未據告訴）；
    (五)庚○○轉入對向車道後旋逆向行駛，承前毀損之概括犯意，撞及見狀停駛於路
    邊由乙○○所駕駛之ＶＣ─七六二八號自小客車車前頭，致其車頭保險桿、葉子
    板嚴重凹陷、車漆掉落，足生損害於乙○○，駕駛於乙○○車後由丙○○所駕駛
    之Ｅ三─六二一號自小客車亦因閃避不及而撞及乙○○車後側，車頭受損（丙○○車損未據告訴）；(六)警員葉書文遂將警車再駛至對向車道擋住庚○○車輛後
    方，警員洪慶家、己○○、陳宏光上前追捕，警員洪慶家再度至駕駛座車窗前喝
    令庚○○下車，庚○○不從，且警員洪慶家對空鳴槍示警亦無效，庚○○乃倒車
    要逃逸，因此撞及停放在後之警車（毀損未據告訴），警員洪慶家再攀住庚○○
    車窗朝左前輪開槍，不慎擊中庚○○左小腿，庚○○始放棄抵抗被警逮捕。
二、案經告訴人丁○、辛○○○、甲○○、乙○○訴由高雄縣警察局鳳山分局移送臺
    灣高雄地方法院檢察署檢察官偵查起訴。
    理  由
一、訊據被告庚○○，對於右揭時、地連續傷害、毀損、肇事逃逸等事實均坦承不諱
    ，惟矢口否認有妨礙公務之犯行，辯稱︰不知道警員洪慶家傷勢何來，沒有撞到
    他，是最後才倒車撞及警車云云。
二、經查︰
  (一)就傷害、毀損、肇事逃逸罪部分︰
    被告就此部分自白之事實，核與證人戊○○證述無誤（警卷第三、四頁，本院九
    十一年一月三日審理筆錄），證人即告訴人丁○到庭結證稱：我騎乘ＯＮＴ八六
    三機車在五甲路及中山路口停紅燈，我是騎在五甲路，往北門方向，看到被告駕
    駛白色汽車從慢車道後方駛來，車速很快，撞到我的機車，我停在慢車道中間，
    被告撞到之後就逃逸，我左手肘裂傷，現在已經痊癒，我當時已經意識不清楚，
    警車追捕經過我不清楚等語（九十一年一月三日審理筆錄），證人即告訴人辛○○○到庭結證稱：當天我騎在中正路上，騎在慢車道，時速約二十公里，聽到後
    面有警車的警報器，沒多久我就被車撞上，被告沒有停車，繼續往前疾駛，車速
    很快，警車繼續追捕，我機車及醫藥費花了一萬多元，約一個月不能上班等語（
    本院九十年十二月二十日審理筆錄），證人即告訴人甲○○證稱：我從鳳松路往
    建國路方向，被告在我前面強行迴轉，因該處是菜市○○○○道他過不去，擦撞
    我車右邊車身等語（警訊第十、十一頁，偵卷第十九頁背面），證人即告訴人乙○○到庭結證稱：當時我從建國路轉到鳳松路，聽到警車鳴警報器，我就停車，
    被告喜美車逆向行駛撞到我的車，我被後車追撞等語（警卷第十四頁，偵卷第十
    九頁正面、本院九十年十二月十日審理筆錄），及證人丙○○到庭結證稱：乙○○與我的車前後從建國路右轉鳳松路，在右轉鳳松路過約三十公尺的地方，忽然
    前車緊急煞車，我煞車不及，追撞她車，下車之後，發現她的車頭被被告所駕駛
    的汽車逆向正面對撞，被告那時已經被警察制伏，後來被告的車有無倒車，追撞
    警車、警察鳴槍，這些過程我不知道，我車子修了幾千元等語無訛（警卷第十二
    頁，本院九十一年一月三日審理筆錄），且經證人即當時執行巡邏勤務之高雄縣
    警察局交通隊員警洪慶家、己○○、陳宏光、葉書文到庭結證之情節相符（偵卷
    第十八、十九頁，本院九十年十二月二十日、九十一年一月三日審理筆錄，本院
    九十一年一月十七日訊問筆錄）之情節相符，且有收據、估價單、車損照片、報
    告書、診斷證明書、道路交通事故調查報告表在卷可佐，事證明確，被告此部分
    犯行堪可認定。
  (二)就妨害公務罪部分︰
    警車追至建國市場附近時，見被告所駕駛之車輛無法動彈，然因慮及不宜採取撞
    毀路邊停放車輛之方式接近被告所駕駛之前車，乃將警車停在被告車輛後方不遠
    處，以擋住其去路，警員洪慶家、己○○、陳宏光見狀旋即下車，各站立於左、
    右側車門處，攀住未關之車窗，喝令被告下車，被告仍不予理會，恰見左側前方
    車陣有縫隙，即趁機加油門左轉欲逃離，因此撞倒警員洪慶家，致其受有胸部頓
    挫傷、右肘擦傷之傷害（傷害未據告訴），嗣警員洪慶家再度至駕駛座車窗前喝
    令被告下車，被告不從，且警員洪慶家對空鳴槍示警亦無效，被告乃倒車要逃逸
    ，因此撞及停放在後之警車（毀損未據告訴）等情，業據證人即執勤員警洪慶家
    到庭結證稱：當時在鳳松路與建國路口停紅綠燈的車輛很多，被告停車，我們就
    馬上下車，我跑到駕駛座的車門玻璃，要被告下車，被告車窗沒有關，被告沒有
    回應，又馬上將方向盤打向左邊，車的左側將我撞傷，撞上我爬起之後才拔槍，
    被告就逆向行駛，與對面的甲○○駕駛的自小客車，我就跑到被告的駕駛座旁叫
    被告下車，被告不停車，反而倒車撞到巡邏車，我就對空鳴槍，被告沒有停車，
    我就瞄準輪胎不知道打到打到被告的小腿等語，證人陳宏光到庭結證稱：我們就
    在鳳松路與建國路口攔下被告，正好是紅燈車多，被告靠右行駛無法前進就停車
    ，我們洪慶家、我、己○○三人下車攔捕拔槍，被告看到我們過去時，就倒車，
    又左轉撞到洪慶家，之後撞到對向的車子，洪慶家在駕駛座那邊，我、己○○在
    右邊，被告倒車方向盤有轉動偏離，撞到洪慶家，洪慶家爬起就開槍，不知道有
    打到被告，被告之後就撞到警車，無法動彈，我們就勒令被告下車，被告撞到對
    向車子時，對向車子後車追撞前車等語，證人葉書文到庭結證稱：被告就加速要
    直走，右側車身擦撞警車，被告又開回正向車道，繼續前行，我們繼續往前追，
    被告開到建國路口，因為附近是市○○○○道路擁塞，被告就行駛慢車道，被告
    就硬擠向前，路邊停放的汽機車有部分被被告擦撞，因為併排停車，所以無法通
    過，因為被告是硬擠向前，警車不敢前進，所以我們就停車，大家下車追捕被告
    ，被告立刻倒車，剛好與我們三位同事遇到，我們同事喝令被告停車，三個都在
    車門邊，二個在右邊，一個在左邊，被告見左邊有車縫就前進緊急左轉，左邊的
    同事洪慶家因此被擦撞，倒地受傷，右邊的同事因為放手沒有受傷，被告又進入
    對向逆向行駛，隨即與乙○○車對撞，我同事受傷後，我就立刻回到駕駛座，以
    半台車占住對向車道，同事就追上在車門邊喝令被告停車，被告不停車，仍然倒
    車，倒車就撞到警車，在倒車時我們同事在車邊，我就聽到二聲槍響，後來就將
    被告逮捕等語，證人己○○到庭結證稱：至鳳松路直行，被告開慢車道，偶與路
    邊停放車輛擦撞，被告要左轉民昌西街正好有車要出來，不敢左轉，被告想要回
    到正向車道，因為車多無法切進車道，警員就下車抓住被告的前座二個窗戶邊，
    我在右前方，左邊是洪慶家，右後方是陳宏光，我們三人喝令被告下車，被告還
    是不理會我們，就加速直行，先撞倒洪慶家，被告他知道有警員站在車邊，他仍
    然加速前進，洪起身後有對空鳴槍，被告又往前撞到一女性所開的福特汽車，被
    告又倒車等語，復有證人乙○○、甲○○、丙○○證述無訛，且有上揭報告書在
    卷足稽，並佐以被告當時加速駕車離去，見警員站立車邊喝令其下車，竟貿然加
    速左轉，嗣又追撞警車，其意在躲避警員追捕，而施上述強暴之行為甚明，是被
    告前開所辯，顯係卸責之詞，並不足採。
  (三)綜上，被告於上揭時地行駛自小客車與證人戊○○發生擦撞意外後，為規避賠償
    責任，竟加速逃逸，而連續傷害人、毀損車輛，肇事後復逃逸未停車處理，並對
    於執行勤務員警依法執行逮捕職務時，因紅燈塞車遭員警追上後，復即加速轉彎
    ，致撞及值勤員警洪慶家倒地受傷、倒車追撞警車之強暴行為等事實，均洵堪認
    定，本件事證明確，被告犯行洵堪認定。
二、核被告庚○○所為，係犯刑法第二百七十七條第一項之傷害罪、第三百五十四條
    之毀損罪、第一百八十五條之四之駕駛動力交通工具肇事致人於傷而逃逸罪及刑
    法第一百三十五條第一項之妨害公務罪。被告前後二傷害、毀損（丁○、辛○○○）、駕駛動力交通工具肇事致人於傷而逃逸罪之犯行，時間緊接，方法相同，
    觸犯構成要件相同之罪名，皆顯係基於概括犯意為之，均為連續犯，均應依刑法
    第五十六條之規定，以一罪論，並加重其刑。被告以一駕車撞及機車騎士丁○、
    辛○○○人、車之行為，同時觸犯上開傷害罪及毀損罪，為想像競合犯，應依刑
    法第五十五條之規定，從一重之傷害罪處斷。被告所犯上開傷害、駕駛動力交通
    工具肇事致人於傷而逃逸、妨害公務罪三罪間，犯意各別，行為互殊，犯罪構成
    要件不同，應予分論併罰。又被告前於八十一、八十二年間因違反懲治盜匪條例
    、麻醉藥品管理條例案件，分別判處有期徒刑六年、四月、六月確定，合併定執
    行刑後，於八十七年十二月十六日縮刑期滿執行完畢，此有臺灣高等法院被告全
    國前案紀錄表、臺灣高雄地方法院檢察署刑案資料查註紀錄表在卷可按，於五年
    以內再犯本件最重本刑為有期徒刑以上之罪，為累犯，應依刑法第四十七條之規
    定加重其刑，並遞加之。爰審酌被告有盜匪、麻藥等前科，素行不佳，駕車於與
    機車發生輕微擦撞後，為脫免賠償責任，竟往人多稠密之路段加速逃逸，且於警
    網加入追捕後，益欲加速逃離，並於肇事致人於傷後，未停車處理將被害人送醫
    而逃逸，又對於執行公務之警員採取逮捕行動時施以強暴，使警員因此受傷，漠
    視其他用路公眾之生命、財產安全，甚為可訾，但衡以被告坦承大部分犯行，犯
    後已表示悔意，未與告訴人達成民事和解等一切情狀，各量處如主文所示之刑，
    並定其執行刑，以資懲處。
據上論結，應依刑事訴訟法第二百九十九條第一項前段，刑法第五十六條、第一百三
十五條第一項、第一百八十五條之四、第二百七十七條第一項、第三百五十四條、第
五十五條前段、第四十七條、第五十一條第五款，罰金罰鍰提高標準條例第一條前段
，判決如主文。
中      華      民      國      九十一      年    二    月    二十五    日
                                臺灣高雄地方法院刑事第一庭
                                          法  官    郭貞秀
右正本證明與原本無異。
如不服本判決，應於判決送達後十日內，向本院提出上訴狀。
                                          書記官    黃意雯
中    華    民    國      九十一      年      二      月      二十七    日
